【裁判字號】    98,上易,2557
【裁判日期】    981028
【裁判案由】    詐欺
【裁判全文】
臺灣高等法院刑事判決                98年度上易字第2557號
上  訴  人
即  被  告  乙○○
上列上訴人因詐欺案件，不服臺灣宜蘭地方法院98年度易字第15
6號，中華民國98年9月9日第一審判決（起訴案號：臺灣宜蘭地
方法院檢察署97年度偵字第4482號），提起上訴，本院判決如下
：
    主  文
上訴駁回。
    理  由
一、依刑事訴訟法第350條、第361條、第362條、第367條規定，
    不服地方法院之第一審判決而上訴者，須提出上訴書狀，並
    應敘明具體理由，為上訴必備之程式；其所提出之書狀未敘
    述上訴理由，或僅曾以言詞陳述上訴理由者，均應於上述期
    間屆滿後20日內補提理由書於第一審法院。第一審法院經形
    式審查，認逾期未補提上訴理由者，應定期間先命補正；逾
    期未補正者，為上訴不合法律上之程式，應以裁定駁回。倘
    已提出上訴理由，但所提非屬具體理由者，則由第二審法院
    以上訴不合法律上之程式，判決駁回。而所謂具體理由，必
    係依據卷內既有訴訟資料或提出新事證，指摘或表明第一審
    判決有何採證認事、用法或量刑等足以影響判決本旨之不當
    或違法，而構成應予撤銷之具體事由，始克當之（例如：依
    憑證據法則具體指出所採證據何以不具證據能力，或依憑卷
    證資料，明確指出所為證據證明力之判斷如何違背經驗、論
    理法則）；倘僅泛言原判決認定事實錯誤、違背法令、量刑
    失之過重過輕微，而未依上揭意旨指出具體事由，或形式上
    雖已指出具體事由，然該事由縱使屬實，亦不足以認為原判
    決有何不當或違法者（例如：對不具有調查必要性之證據，
    法院未依聲請調查亦未說明理由，或援用證據不當，但除去
    該證據仍應為同一事實之認定），皆難謂係具體理由，俾與
    第二審上訴制度旨在請求第二審法院撤銷、變更第一審不當
    或違法之判決，以實現個案救濟之立法目的相契合，並節制
    濫行上訴（最高法院97年度台上字第892號判決參照）。又
    第二審法院認為上訴書狀未敘述理由，依刑事訴訟法第367
    條但書規定，始應定期間命其補正。如認上訴書狀已敘述理
    由，但其理由非屬具體，其所為上訴，即不符上訴之法定要
    件，自得逕行判決駁回，無定期命補正問題（最高法院97年
    度台上字第3599號判決參照）。
二、本件原審經審理結果，認為上訴人即被告乙○○基於幫助他
    人實施詐欺取財犯罪之不確定故意，於民國97年5月2日前之
    某日不詳時間，在臺北火車站附近之速食店內，將其申辦之
    中華郵政股份有限公司員山郵局（下稱員山郵局）帳號0000
    000號帳戶之存摺封面影本、提款卡、密碼提供予自稱姓劉
    、姓名年籍均不詳之人使用，嗣該不詳之人所屬之詐騙集團
    成員於97年5月2日晚間10時55分許以電話向甲○○佯稱甲○
    ○購物所簽帳單為分期付款，要幫甲○○取消，要求甲○○
    依指示前往自動櫃員機操作，甲○○不疑有他，陷於錯誤，
    於97年5月3日凌晨零時9分至翌（4）日下午1時10分共匯款
    11次，總金額新台幣（下同）345,966元，其中於97年5月4
    日下午1時10分匯入29,983元至乙○○上開帳戶，旋即遭提
    領。嗣甲○○發覺受騙報警處理等情。係以被告固坦承於97
    年5月初某日時，在臺北火車站附近之速食店，將其員山郵
    局帳戶之存摺封面影本、提款卡、密碼交予他人等情，惟矢
    口否認有幫助詐欺取財犯行，並辯稱：伊是5月初看報紙廣
    告去應徵司機，伊是與對方約在台北火車站附近麥當勞見面
    ，對方只有說他姓「劉」，伊交給對方身分證影本、存摺封
    面影本、提款卡、密碼，對方是說薪資要轉帳，因為伊急著
    找工作，所以沒有發現被騙，過2天對方叫伊去上班，但是
    伊在林森北路的欣欣百貨等不到人，知道被騙之後，伊打電
    話給郵局要掛失，但郵局說沒有辦法，因為已經變成警示帳
    戶，伊馬上主動去蘆洲警察局說明云云。經查：(一)被害人甲
    ○○於97年5月2日晚間10時55分許接獲詐騙集團成員電話，
    謊稱被害人甲○○因購物所簽帳單為分期付款，要幫其取消
    ，要求被害人依指示前往自動櫃員機操作，被害人因此陷於
    錯誤，先後匯款11次至詐騙集團指定帳戶，其中於97年5 月
    4日下午1時10分匯入29,983元至被告上開員山郵局帳戶等情
    ，業據被害人於警訊中證述在卷，並有被害人所提匯款單據
    影本在卷可證，及中華郵政股份有限公司97年9月17日宜營
    字第0975000747號函檢送被告之員山郵局開戶基本資料、客
    戶歷史交易清單附卷可佐。(二)被告雖辯稱係見報紙廣告，因
    應徵司機需要薪資轉帳，故將帳戶資料提供他人，且彰化縣
    警察局田中分局有查獲該詐騙集團云云。依被告所提報紙分
    類廣告，廣告內容為徵求晚班司機，聯絡電話分別為000000
    0000、0000000000號，依彰化縣警察局田中分局98年2月13
    日田警分偵字第0980001687號函檢送之刑事案件報告書及相
    關筆錄，雖有詐騙集團於報紙上刊登應徵工作廣告，吸引被
    害人於應徵工作時，騙取被害人之金融機構帳戶資料，該案
    嗣經臺灣彰化地方法院檢察署檢察官偵查後起訴，惟該詐騙
    集團騙取被害人金融機構帳戶資料之手法，係於報紙上刊登
    「夜天使徵男工作人員」之廣告，並以行動電話號碼000000
    000號為聯絡電話，就其廣告內容與聯絡方式，均和被告所
    稱手法迥然不同。再依被告前開員山郵局帳戶之交易明細，
    於97年4月10日存入30,000元後，帳戶餘額計有30,049元，
    其後於97年4月12日、同月15日，帳戶金額遭提領後僅餘49
    元，於97年5月2日帳戶重設密碼，於97年5月4日即有被害人
    匯入款項，此與一般出售帳戶予詐騙集團情形中，原所有人
    因不再使用該帳戶，及詐騙集團成員為避免原所有人提領帳
    戶金錢，多有將帳戶金額幾近提領一空或重設帳戶密碼之情
    形相符。且被告為智識健全之成年人，於應徵工作時，關於
    對方之公司名稱、工作地點、工作內容均無知悉之情形下，
    即提供自身之帳戶資料，況對方之目的如為騙取帳戶資料，
    亦無必要事後另行通知被告在欣欣百貨等候接洽，竟讓被告
    空等而引其疑竇，是被告上開辯解要無足採。(三)按於金融機
    構辦理開戶，並無特殊之資格限制，於正常情形下一般人可
    於不同之金融機構同時申辦帳戶，且金融存款帳戶事關存戶
    個人財產權益之保障，其與儲戶存摺、金融卡相結合，專屬
    性、私密性更形提高，除非本人或與本人具密切之關係者，
    難認有何理由可自由使用本人之存摺及金融卡，一般人亦均
    有應妥善保管上開物件，防止被他人冒用之認知，若任意提
    供自己帳戶之相關物件資料予不明人士使用，將有遭他人作
    為詐欺犯罪時，非正當資金進出之用之不法用途，此均為具
    有社會生活經驗之成年人所得認識。本件被告任意將存摺影
    本、金融卡、密碼提供他人使用，足認其有容認帳戶供他人
    作為詐欺犯罪時使用之未必故意。因認被告犯行明確，論被
    告以幫助犯詐欺取財罪，處有期徒刑3月，並諭知易科罰金
    之標準。已詳敘其認定被告犯罪事實之證據及理由，於法尚
    無不合。上訴意旨略稱：伊因工作收入不多，且為單親爸爸
    ，尚須扶養兩個小孩，更有房貸及銀行卡債之負擔，乃急著
    找另一份工作，並在情急之下，一時失察，將身分證影本、
    存摺封面影本、提款卡、密碼交給對方。伊在得知受騙後，
    即打電話至郵局掛失，因郵局人員表示伊帳戶已成警示帳戶
    ，無法掛失，伊乃於97年5月6日至蘆洲光華路郵局查詢後，
    將伊於97年4月底存入之支票領回，足證伊係受害人，伊無
    動機出賣帳戶。倘伊真有出賣帳戶情事，則何以田中分局員
    警捉到詐騙集團成員後，會通知伊前往指認？且伊亦無主動
    至蘆洲延平派出所報案之理？益證伊係受害者，詎原審竟判
    處伊有期徒刑3月，顯有違誤云云。惟查：量刑之輕重，係
    屬事實審法院得依職權自由裁量之事項，茍於量刑時，已依
    行為人之責任為基礎，並斟酌刑法第57條各款所列情狀，而
    未逾越法定範圍，又未濫用其職權，即不得遽指為違法。本
    件原判決於量刑時，已依上揭規定，審酌上訴人犯罪之目的
    、手段，犯罪所生之損害，及犯罪後之態度等一切情狀，予
    以綜合考量後，科刑如前所述，並未逾越法定刑度，亦未濫
    用自由裁量之權限，刑度亦屬妥適，核無不當或違法之情形
    。次按證據之取捨及證據證明力如何，均屬事實審法院得自
    由裁量、判斷之職權，茍其此項裁量、判斷，並不悖乎通常
    一般之人日常生活經驗之定則或論理法則，又於判決內論敘
    其何以作此判斷之心證理由者，即不得任意指摘其為違法。
    而認定犯罪事實所憑之證據，並不以直接證據為限，間接證
    據亦包括在內，審理事實之法院綜合卷內之直接、間接證據
    ，本於推理作用，於通常一般之人均不致有所懷疑，得確信
    其為真實之程度者，即得據之為有罪之認定。本件原審以上
    訴人之自白、被害人甲○○警詢中之證述、被害人甲○○所
    提匯款單據影本及中華郵政股份有限公司97年9月17日宜營
    字第0975000747號函檢送被告之員山郵局開戶基本資料、客
    戶歷史交易清單，認定上訴人構成幫助詐欺罪，經核並無不
    合。上訴人雖仍執陳詞指稱其因找工作之故，方將身分證影
    本、存摺封面影本、提款卡及密碼交付劉姓男子，故其為被
    害人云云。惟查上訴人於原審審理時，經審判長詢問為何告
    訴對方密碼時，答稱「要測試轉帳薪資可否正常，因為之前
    有人轉帳轉不進，要我們給他密碼測試」（見原審卷第68頁
    ）。且上訴人亦於原審供稱，其於5月初看到報紙去應徵司
    機，與劉姓男子約在台北火車站附近麥當勞見面，其並將身
    分證影本、存摺封面影本、提款卡及密碼交付劉姓男子（見
    原審卷第20頁）。然上訴人所提供之上開帳戶，業於97年4
    月29日掛失（見外放警卷，客戶歷史交易清單），故倘上訴
    人苟為找工作，而將其所有身分證影本、存摺封面影本、提
    款卡及密碼交付劉姓男子，以測試轉帳薪資可否正常為真，
    但依常理，上訴人應無可能交付已遭掛失之金融帳戶資料予
    雇主做薪資轉帳測試之理（蓋掛失後，該提款卡及密碼應無
    法使用，故雇主亦無法得知轉帳是否成功）。足徵上訴人辯
    稱其為找工作之故，方將身分證影本、存摺封面影本、提款
    卡及密碼交付劉姓男子，其為本案之被害人云云，顯與常理
    不合，自無足採。是本件上訴人既未依憑卷證資料，明確指
    出原審所為證據證明力之判斷如何違背經驗、論理法則，或
    提出新事證，指摘或表明原審有何採證認事、用法或量刑等
    足以影響判決本旨之不當或違法，揆諸上開說明，尚難謂已
    敘明具體理由。本件上訴不合法律上之程式，爰不經言詞辯
    論，逕以判決駁回。
據上論斷，應依刑事訴訟法第367條前段、第372條，判決如主文
。
中    華    民    國    98    年    10    月    28    日
                  刑事第七庭  審判長法  官   陳晴教
                                    法  官   楊智勝
                                    法  官   游紅桃
以上正本證明與原本無異。
不得上訴。
                                    書記官   戴伯勳
中    華    民    國    98    年    10    月    29    日
附錄：本案論罪科刑法條全文
中華民國刑法第339條（普通詐欺罪）
意圖為自己或第三人不法之所有，以詐術使人將本人或第三人之
物交付者，處 5 年以下有期徒刑、拘役或科或併科 1 千元以下
罰金。
以前項方法得財產上不法之利益或使第三人得之者，亦同。
前二項之未遂犯罰之。


司法院資訊處製作；財團法人民間司法改革基金會備份。
